臺灣高等法院刑事判決　　　　　　94年度交上更(一)字第23號
上　訴　人
即　被　告　乙○○
上列上訴人，因被告公共危險案件，不服臺灣基隆地方法院91年
度交易字第3號，中華民國91年4月19日第一審判決（起訴案號：
臺灣基隆地方法院檢察署90年偵字第4547號）提起上訴，經本院
判決後，由最高法院發回審理，本院判決如下：
    主  文
原判決關於肇事逃逸暨定執行刑部分均撤銷。
乙○○駕駛動力交通工具肇事，致人受傷而逃逸，處有期徒刑陸
月，如易科罰金以參佰元折算壹日。
    事  實
一、乙○○於民國（下同）90年10月31日夜間某時許，在基隆市
    ○○○路某處路邊攤與其友人飲酒談天，至欲離開該地返回
    住處時，已處於酒後不能安全駕駛動力交通工具之狀態，詎
    乙○○仍駕駛車牌號碼ＨＲ─8366號自用小客車，由基隆市
    ○○○路經瑞芳往九份方向行駛，同日夜間10時48分許，行
    經臺北縣瑞芳鎮縣11．8公里琉琅頭處，適有甲○○騎
    乘車號ＰＯＯ─295 號機車搭載丙○○沿九份往瑞芳方向，
    以時速50公里超速行駛，乙○○本應注意汽車在未劃標線之
    道路，應靠右行駛，及車輛行駛時應遵守時速限制，在行經
    無號誌之交岔路口時，應減速慢行等一切車前狀況，竟疏未
    注意，偏左行駛而與對向甲○○駕駛之上開機車發生碰撞，
    甲○○因而人車倒地並向前滑行，受有四肢多處擦傷之傷害
    ，乘客丙○○則受有左手肘鷹嘴突粉碎性骨折、左足壓碎傷
    併開放性骨折及多處擦傷等傷害。乙○○肇事後，不但未停
    車查看甲○○丙○○是否受有傷害，反而加速駛離現場，嗣
    同日23時10分許，駛抵臺北縣瑞芳鎮○○路24號附近，因內
    心不安，於犯罪未被發覺前，向正於附近執行勤務之九份派
    出所員警承認肇事，表明自首並接受裁判，嗣並經警測得其
    呼氣酒精濃度值達每公升０．29毫克。
二、案經甲○○、丙○○訴由臺北縣警察局瑞芳分局報請臺灣基
    隆地方法院檢察署檢察官偵查起訴。
    理  由
一、訊據上訴人即被告（下稱被告）乙○○，固坦承飲酒後駕車
    ，因疏未注意而發生碰撞，未停車下車查看等情事，惟矢口
    否認有肇事逃逸之犯行，並先後辯稱：其於二車交會時雖有
    聽到一聲擦撞聲，但其自後照鏡未見有人跌倒，其始未停車
    查看。又其事後主動向員警表明曾於前開路段肇事，是其並
    未肇事逃逸云云。惟查：
(一)茲按，88年4月21日增訂之刑法第185條之4 肇事致人死傷逃
    逸罪之立法目的，乃為維護交通安全，增進參與交通駕駛人
    之人己行車安全等社會法益，促使當事人於交通事故發生時
    ，俾參與整個交通事故過程皆應協助防止死傷之擴大，而能
    對被害人即時救護，以保護他人權益並維護社會公共安全，
    蓋如駕駛人於事故發生後，隨即駕車逃離現場，不僅使肇事
    責任鑑定徒增困難，更有可能致受傷之人喪失生命或求償無
    門。準此，該罪之成立祇以行為人有駕駛動力交通工具肇事
    ，致人死傷而逃逸之事實為已足，至行為人之肇事有否過失
    及被害人是否陷於無自救能力，均非所問。
(二)被告於上開時地，因駕駛車輛與告訴人甲○○騎乘機車發生
    碰撞時，確曾發出聲響，被告車輛左側照後鏡亦因此次碰撞
    而完全斷裂，致與車體分離掉落地面，被告並未停留現場查
    看救助，即逃逸駛去等情，業據告訴人甲○○及丙○○指述
    歷歷，並據證人即當日正於現場附近執行道路安全檢查勤務
    之員警周承坤、許躍鐘證稱：「我們先聽到車輛很快行駛的
    聲音，後又聽到很大的撞擊聲，因為那地方有點暗，所以當
    時還找不到被害人的機車」、「後來看到被害人，現場有一
    些散落物，有看到照後鏡的鏡子整面遺留在現場，我們即通
    知勤務中心查有後照鏡破裂的車輛」、「聽到撞擊聲之後，
    並沒有看到肇事車子放慢速度」等語（參見偵查卷38、39頁
    ），又被告於警訊時陳稱：其與被害人會車，其車輛左照後
    鏡斷裂，當時以為只是碰到對方機車把手，被害人未跌倒，
    故未停車而駛離等語（參見11月1 日警訊筆錄），嗣檢察官
    初訊時則改稱：「發生碰撞時，伊是知道」、「伊有看後照
    鏡，看他（即被害人）沒有跌倒」、「伊只有放慢速度，伊
    是要開回去，在途中就被警察攔下來了」等語（參見偵查卷
    7 頁），再於檢察官複訊時改稱其見當時對方有車隊，恐下
    車被圍毆，故不敢停車而開車離去等語（參見偵查卷32頁）
    ，被告案發後反覆之供述，固有差異，惟依此前後之供述，
    亦足見其已知悉該車有碰撞到機車之情事，且肇事後，被告
    汽車後照鏡已掉落地面，則被告如何再能從後照鏡看到被害
    人、機車有無跌倒，可見被告前後之供述，甚有矛盾可指。
    再者，依上開員警即證人周承坤、許躍鐘於檢察官訊問結稱
    ：車禍當時該路段並無機車車隊經過，被害人人車倒地後，
    現場亦無其他車隊或機車騎士等語（參見偵查卷39頁背面）
    ，則被告辯稱於後照鏡看到被害人沒有跌倒或肇事後因恐遭
    對方毆打，以致不敢下車云云，核係卸責之詞，不足採言。
(三)又從卷附現場及被害人車輛毀損15張照片以觀（參見偵查卷
    15至19頁），被告車輛毀損情形極為嚴重，擾流板、後照鏡
    均掉在地上，且當時撞擊車聲很大，已據告訴人及前揭證人
    周承坤等人證述明確，足證被告應知當時已發生擦撞事故。
    再者，被告未停車亦未減速，且於當晚23時10分許，在距肇
    事現場3公里處台北縣瑞芳鎮○○路24 號附近，主動向值勤
    員警表示其有肇事，當時員警不知肇事車輛為何等情，業經
    證人即當日於豎崎路附近執行巡邏勤務之九份派出所員警戊○○、張瑞容於偵查中、原審時證述明確（參見偵查卷30、
    31頁，原審卷42至45頁），證人戊○○復於本院更審時證稱
    屬實（參見本院更審卷37頁），且為被告所是認，顯見被告
    碰撞當時既有聲響產生，撞擊後被告駕駛車輛復因此次撞擊
    致車身左側照後鏡完全斷裂，則被告對該車禍肇事情節，應
    有所認識，洵堪認定。再佐以被告於肇事離開現場後，於離
    現場3公里處臺北縣瑞芳鎮○○路24 號附近，主動向值勤員
    警表示肇事，益徵被告就其於前揭時地駕車肇事乙節，早已
    有所認識，否則又何來向員警自首犯罪之舉？被告肇事逃逸
    犯行，已極明確，要堪認定。
(四)證人即員警許躍鐘、周承坤於案發時，適於案發地點不遠處
    設點臨檢乙節，迭據該二位證人於偵查中及原審結證屬實，
    已如前述，且為被告所明知，則被告果有救助傷患之意，亦
    可於員警許躍鐘、周承坤設站臨檢之處請求員警協助，詎其
    竟捨近求遠，大費周章駕車遠至3 公里外九份派出所報案，
    其行為顯悖於常理。況且，被告既已對肇事乙情，有所認知
    ，本即當停車查看，以確認有無人員傷亡之情形及傷亡人員
    之數目，並協力將傷患送醫救治，詎被告竟駕車而去，是被
    告辯稱未肇事後逃逸云云，顯係卸責之詞，要無足採。再者
    ，被告在九份派出所向員警戊○○等人自首後，經瑞芳派出
    所員警丁○○前往處理，且帶同被告折返現場確認處理，並
    在該現場，於23時37分進行酒測等情，業據證人丁○○於偵
    查及本院更審時證稱甚詳在卷（參見偵查卷22頁，本院更審
    卷38頁），對照證人戊○○等人所證，雖堪認被告符合自首
    之要件，惟此應係嗣後良心不安有以致之，但被告主觀上既
    就駕駛動力交通工具肇事乙節有所認識，客觀上復有肇事後
    逃逸之行為，自不容被告以其事後業已自首為由，而解免其
    駕駛動力交通工具肇事後逃逸之罪責，從而，被告上開所辯
    云云，無非係卸責之詞，不足採信，是本件事證明確，其駕
    駛動力交通工具肇事後逃逸之犯行，洵堪認定，自應依法論
    科。
二、核被告所為，係犯刑法第185條之4之駕駛動力交通工具肇事
    ，致人受傷而逃逸罪。被告所犯上開之罪，與已判決確定之
    過失傷害、酒後駕車之犯行，犯意各別，行為互殊，應分論
    併罰。又被告所為，符合自首之情事，自應依法減輕其刑。
    原審經審理結果，認被告犯罪明確，予以論科，固非無見，
    但原審疏未詳查被告係符合自首，自有違誤。被告提起上訴
    ，否認上開犯行，固非可取，惟指摘原審未認定自首為不當
    ，非無理由，原判決此部分亦有上開可議，即屬無可維持，
    應由本院就該部分暨定執行刑均撤銷改判。爰審酌被告明知
    酒後駕車在道路上行駛，對一般往來公眾及駕駛人自身具有
    高度危險性，仍執意酒後駕車，枉顧公眾安全，肇事後逃逸
    所生危害，不僅使肇事責任鑑定徒增困難，更有可能致受傷
    之人喪失生命或求償無門，犯後雖已和解，但未全額給付（
    參見本院上訴審卷50頁）等一切情狀，量處如主文第二項所
    示之刑，並諭知易科罰金之折算標準，以示懲儆。
據上論斷，應依刑事訴訟法第369條第1項前段、第364條、第299
第1項前段，刑法第185條之4、第41條第1項前段、第62條前段，
罰金罰鍰提高標準條例第2條，判決如主文。
本案經檢察官許仲瑩到庭執行職務
中　　華　　民　　國　　94　　年　　11　　月　　30　　日
　　　　　　　　　刑事第九庭  審判長法　官  陳  祐  治
　　　　　　　　　　　　　　　　    法　官  莊  謙  崇
　　　　　　　 　 　　　　　　　　　法　官  蔡  聰  明
以上正本證明與原本無異。
如不服本判決，應於收受送達後十日內向本院提出上訴書狀，其
未敘述上訴之理由者並得於提起上訴後十日內向本院補提理由書
（均須按他造當事人之人數附繕本）。
                                    書記官  郭  台  發
中　　華　　民　　國　　94　　年　　11　　月　　30　　日
附錄：本案論罪科刑法條全文
刑法第185條之4
駕駛動力交通工具肇事，致人死傷而逃逸者，處六月以上五年以
下有期徒刑。
